【裁判字號】    86,訴,1492
【裁判日期】    890720
【裁判案由】    違反山坡地保育利用條例
【裁判全文】
臺灣桃園地方法院刑事判決                        八十六年度訴字第一四九二號
    公  訴  人  臺灣桃園地方法院檢察署檢察官
    被      告  甲○○
右列被告因違反山坡地保育利用條例案件，經檢察官提起公訴（八十五年度偵字第一
一五七五號），本院判決如左：
    主      文
甲○○無罪。
    理      由
一、公訴意旨詳如附件起訴書所載。
二、按犯罪事實應依證據認定之，無證據不得推定其犯罪事實；又不能證明被告犯罪
    者，應諭知無罪之判決，刑事訴訟法第一百五十四條、第三百零一條第一項分別
    定有明文。公訴人認被告涉有上開罪嫌，無非以被告所為其有整地行為之自白、
    桃園縣復興鄉公所並未核准被告於該地墾殖、設置工作物，及有桃園縣政府函、
    復興鄉公所查報函等附卷為其論據。訊據被告堅詞否認有何違反山坡地保育利用
    條例之犯行，辯稱：伊係為防止其住處屋後土石崩塌，始在該片山坡地上回填泥
    土，並種植竹木等語。
三、按在公有或他人山坡地內，不得擅自墾殖、占用或從事山坡地保育利用條例第九
    條第一款至第九款之開發、經營或使用，違者，得處六月以上五年以下有期徒刑
    ，得併科新台幣六十萬元以下罰金，山坡地保育利用條例第三十四條第一項固定
    有明文。而本件被告所為整地、種植竹木地點，經檢察官到場勘驗並依職權囑託
    桃園縣大溪地政事務所測量結果，其土地坐落地點確係分屬台灣省政府農林廳林
    務局（按現已改隸行政院）、台灣農林股份有限公司所有，此亦有土地複丈成果
    圖一份、土地登記謄本二份存可按。然經訊之證人即復興鄉公所建設課技士邱榮
    華證稱：「（復興鄉公所有無在復興鄉三民村丸山四十號甲○○住處後方施作擋
    土牆？）有的，在八十三年四、五月間，豪雨造成賴住處後方山坡地土石坍方，
    會危及到賴的住屋安全，復興鄉公所在實地勘驗之後，就向桃園縣政府申請補助
    經費，桃園縣政府核准後，就在八十三年六月二十五日發包，廠商在八十三年八
    月底即完工了。但當時擋土牆所擋之土，只及牆之二分之一，且其上無任何樹木
    ，因當時要回填土石方，我們必須另行申請，而我們經費不足，故只填二分之一
    ，當時，我們有向當事人說明，如欲維持土壤不致流失，最好在上面種植樹木，
    而如果回填土石與擋土牆一樣高，則可形成自然邊坡，擋土牆將會比較穩固，而
    我們在一般山坡地工程，如經費許可，也都會將邊坡植生作物，以強化擋土功能
    。」（見本院八十七年九月十日訊問筆錄）、「（當時回填是否有公文告知？）
    我們是口頭告知，且亦未造成水土流失，當時我們因經費不足，鄉公所以口頭方
    式告知賴自行將擋土牆後方的坡面以土方回填。」（見本院八十九年五月十二日
    訊問筆錄），而經本院實地勘驗結果，現場樹木生長茂密，土石無蝕塌流失現象
    ，現場植生狀況良好，排水設施均正常發揮功能。此有勘驗筆錄及現場照片附卷
    可稽，另將查報照片與嗣後本院勘驗照片相互比對以觀，被告確僅係於原本光禿
    無覆被植物之土坡上，回填土方並種植非淺根性竹木，並未另行栽種其他經濟作
    物，足徵被告所辯其係為防土石崩塌始填土種樹等語，應非虛構，有其可採信之
    處。且被告既係經復興鄉公所囑託，始於鄉公所經費短絀情況下，為保其家園免
    於土石流覆蓋危險，而自行出資填土栽種竹木，自與前揭條文所定「擅自」墾殖
    或設置工作物之構成要件核屬有間，而難遽論被告以濫墾罪責。此外，復查無其
    他積極證據足證被告有何違反山坡地保育利用條例之犯行，不能證明被告犯罪，
    爰為無罪之諭知。
據上論斷，應依刑事訴訟法第三百零一條第一項，判決如主文。
本案經檢察官張尹敏到庭執行職務。
中      華      民      國    八十九    年      七      月     二十     日
                                臺灣桃園地方法院刑事第二庭
                                      法  官  陳  世  博
右正本證明與原本無異。
如不服本判決，應於判決送達後十日內，向本院提出上訴狀。
                                      書記官  楊  惠  如
中      華      民      國    八十九    年              月              日


司法院資訊處製作；財團法人民間司法改革基金會備份。
